臺灣高等法院刑事裁定
109年度抗字第1440號
抗  告  人
即受 刑 人  陳文生


                    (現於法務部○○○○○○○○○○○執行中)
上列抗告人因聲請定應執行刑案件，不服臺灣新北地方法院於中
華民國109年8月10日所為109年度聲字第2990號裁定(聲請案號：
臺灣新北地方檢察署109年度執聲字第2207號)，提起抗告，本院
裁定如下：
    主  文
抗告駁回。
    理  由
一、原裁定意旨略以：受刑人陳文生因犯附表編號1至3所示之罪
    ，經分別判處各該編號所示之刑確定，合於裁判確定前犯數
    罪之情形，其中附表編號1、3所示者，為不得易科罰金之刑
    ，編號2所示者，為得易科罰金之刑，而受刑人已請求檢察
    官聲請合併定其應執行刑，是本件聲請核屬正當。爰審酌受
    刑人所犯上開各罪，其中附表編號1、3所示者，均是施用第
    一級毒品罪，其罪名、行為態樣、動機均同，所侵害之法益
    非屬具不可替代性、不可回復性之個人法益，責任非難重複
    之程度較高；附表編號2所示者，則是持有子彈罪，其犯罪
    類型、行為態樣、動機與上開施用毒品罪有別，並考量受刑
    人之行為次數、犯罪時間，對其所犯數罪為整體非難評價，
    兼衡責罰相當、刑罰經濟原則、對受刑人施以矯正之必要性
    及貫徹公平正義理念等，就受刑人所犯附表編號1至3所示各
    罪，定其應執行為有期徒刑1年2月等語。
二、抗告意旨略以：參照本院99年度抗字第229號裁定，該案受
    刑人因連續施用毒品，不服原審法院裁定應執行有期徒刑76
    月（即6年4月），提起抗告，本院認抗告有理由，重定執行
    刑為有期徒刑4年6月，獲寬減達1年10月。法院酌定應執行
    刑，應受法律之內部界限拘束，及比例原則、公平正義原則
    之規範，並謹守法律秩序之理念、社會情感、目前刑事政策
    等，尤重再教化功能。原裁定所定之執行刑，不符罪責原則
    及比例原則，請撤銷原裁定，重新給予適法之裁定，以體現
    司法公正、公平，並維護受刑人之權益。受刑人胃部肉瘤、
    骨剌，雙親年邁乏人照料，請給予早日返鄉、浴火重生之機
    會等語。
三、按數罪併罰之定應執行刑，係出於刑罰經濟與責罰相當之考
    量，並非給予犯罪行為人或受刑人不當利益，為特別之量刑
    過程，相較於刑法第57條所定科刑時應審酌之事項係對一般
    犯罪行為之裁量，定應執行刑之宣告乃對犯罪行為人本身及
    所犯各罪之總檢視，除應考量行為人所犯數罪反應出之人格
    特性，並應權衡審酌行為人之責任與整體刑法目的及相關刑
    事政策，在量刑權之法律拘束性原則下，依刑法第51條第5
    款規定，採限制加重原則，以宣告各刑中之最長期為下限，
    各刑合併之刑期為上限，但最長不得逾30年，為自由裁量權
    之外部界限，並應受法秩序理念規範之比例原則、平等原則
    、責罰相當原則、重複評價禁止原則等，為自由裁量權之內
    部界限，使輕重得宜，罰當其責，俾符合法律授與裁量權之
    目的，以區別數罪併罰與單純數罪之不同，兼顧刑罰衡平原
    則。個案之裁量判斷，除非有全然喪失權衡意義或其裁量行
    使顯然有違比例、平等諸原則之裁量權濫用之情形，否則縱
    屬犯罪類型雷同，仍不得將不同案件裁量權之行使，任意比
    附援引。此與所謂相同事務應為相同處理，始符合比例原則
    與平等原則之概念，迥然有別。
四、經查：
　㈠抗告人即受刑人陳文生因犯附表編號1至3所示之罪，經分別
    判處各該編號所示之刑確定，合於裁判確定前犯數罪之情形
    ，原審為其犯罪事實最後判決之法院，且受刑人已請求檢察
    官聲請合併定其應執行刑等情，有各該刑事判決、本院被告
    前案紀錄表、定刑聲請切結書在卷可稽。原審依檢察官之聲
    請，裁定受刑人所犯上開各罪，應執行有期徒刑1年2月，經
    本院審查，認原裁定行使自由裁量，未逾刑法第51條第5款
    之法律外部性界限，且對於受刑人所犯數罪為整體非難評價
    ，適用「限制加重原則」之量刑原理，給予受刑人適度之刑
    罰折扣，所酌定之應執行刑符合法律授與裁量權之目的，並
    無違反比例原則、平等原則、責罰相當原則、重複評價禁止
    原則等情形，亦無逸脫法律秩序理念及法律目的之內部性界
    限，並無違誤，應予維持。
　㈡受刑人雖執前詞，提起本件抗告，惟查：受刑人所犯上開各
    罪，包括施用毒品2罪、未經許可持有子彈1罪，其罪質並非
    完全相同，其中施用毒品2罪之犯罪時間相隔幾達1年，且均
    是同時混合施用第一、二級毒品，於查獲時並均扣得持有毒
    品，堪認其對於毒品之依賴已達相當程度，難認犯罪情節輕
    微。原裁定於審酌受刑人所犯數罪呈現之人格特性及整體惡
    害後，依自由裁量之外部性及內部性界限，給予受刑人適當
    之刑罰折扣，所定之執行刑難認有何抗告意指提及違反罪刑
    相當原則、比例原則、公平正義原則，或違背法律秩序之理
    念、社會情感、目前刑事政策等情事。抗告意旨所舉另案裁
    判情形，即令內容無誤，但各案具體情節容有不同，不能任
    意攀比，無從拘束原裁定就本案裁量權之正當行使。至於受
    刑人另提個人身體狀況、雙親年邁等節，與本件定執行刑之
    裁量權行使，則欠缺重要關聯性。此外，抗告人未具體指明
    原裁定行使法律賦予之自由裁量權，究竟有何違法或不當情
    形，僅憑上開情詞，均不足以撼動原裁定之適法妥當性。從
    而，抗告人提起本件抗告，為無理由，應予駁回。
據上論斷，應依刑事訴訟法第412條，裁定如主文。
中　　華　　民　　國　 109　　年　　8 　　月　　31　　日
              　　刑事第六庭    審判長法　官  劉方慈
                                      法　官  許曉微
                                      法　官  朱嘉川
以上正本證明與原本無異。      
如不服本裁定，應於收受送達後5日內向本院提出抗告狀。
                                      書記官  尤朝松
中　　華　　民　　國　　109 　年　　9 　　月　　2 　　日